# 上市公司会计差错处理

提问人：上善若水之窗 时间：2011-07-18 13:36:33
上市公司执行企业会计准则监管问题解答（ 2010 年第一期，总第四期） 规定：上市公司应当按照企业会计准则的规定，进行所得税及其他税费的核算。对于上市公司按照税法规定需补缴以前年度税款的，如果属于前期差错，应按照《企业会计准则第 28 号—会计政策、会计估计变更和差错更正》的规定处理，调整以前年度会计报表相关项目；否则，应计入补缴税款当期的损益。因补缴税款应支付的罚金和滞纳金，应计入当期损益。 对于上市公司发生的会计差错是否不在区分重大和非重大，一律追溯调整前期报表？

回答人：chenyiwei
任何会计差错的更正，都需要考虑对本期和相关前期的财务报表是否构成重大影响，据此确定是否须作追溯重述。上市公司的前期会计差错更正需要履行证监会 19 号编报规则规定的重大事项临时公告程序，在公告前还需要聘请事务所对更正后相关年度的报表进行重新审计，因此手续上是相当麻烦的，并且可能引发诉讼等不利后果，因此要非常慎重。一般应当尽量避免承认经过本所审计的以前年度财务报表存在重大前期差错。

回答人：chenyiwei
回复 上善若水之窗 的帖子
1 、不能将证监会会计部的这个规定片面理解为不考虑影响的重要性一律追溯。在会计要素的确认和计量方面，更多地是遵循会计准则的规定。
2 、“事项涉及的绝对金额较大，但相对于公司的当期利润总额的比例不到3%”是指（ 1 ）这主要是重分类差错，还是（ 2 ）由于公司规模较大，该事项确实对报表整体不具有重大影响？对于重分类差错一般无需单独披露更正公告，仅需在下一次的季报和年报中更正后，在附注中增加注释“部分比较数据业经重新编排，以符合本年度之列报形式”即可；如果是（ 2 ），则一般作为非重大差错处理。

回答人：chenyiwei
回复 上善若水之窗 的帖子
按照会计准则规定，追溯调整（或追溯重述）前期比较数据的情况限于：
1 、在法定会计政策变更中，根据相关衔接办法追溯调整前期比较数据； 2 、自主会计政策变更； 3 、前期重大会计差错更正； 4 、同一控制下企业合并（限于合并方合并报表层面）；、 5 、长期股权投资核算的成本法／权益法转换（限于《讲解》中有明文规定的内容）。

回答人：chenyiwei
回复 上善若水之窗 的帖子
根据差错的影响与重要性水平相比较的结果而定。

回答人：chenyiwei
回复 liuqiangily 的帖子
需要考虑该项退税的政策依据是什么。如果是依据税法的明确规定（国务院、财政部、国家税务总局层面发布的文件）规定该企业可以享受地方所得税的免征待遇，且退税依据为税务部门开具的“税收收入退还书”的，则收到退回的税款可以冲减所得税费用。如果是当地财政的扶持政策，通过财政补贴途径，以财政拨款凭证为凭证依据的返还，应作为财政补贴适用政府补助准则，计入营业外收入。
印象中浦东新区的地方所得税减免应当是属于浦东新区的地方政策？

回答人：chenyiwei
回复 上善若水之窗 的帖子
主要系由本企业不能控制的外部因素导致的差错，本企业自身无力独立纠正的，一般不认为是会计差错。

提问人：呼叫帮助 时间：2017-02-25 22:39:24
申报财务报表的报告期为 2014 、 2015 、 2016 三个完整会计年度。在 2013 年，拟上市公司与被担保方和银行签署了担保合同，为被担保方的 1,000 万元银行借款提供保证； 2014 年内，因被担保方财务状况恶化，拟上市公司计提了 50% 的预计负债； 2015 年内，拟上 市 公 司 被 银 行 起 诉 要 求 承 担 保 证 责 任 ，法 院 判 决 拟 上 市 公 司 向 银 行 偿 还 1,000 万 元（ 不 考 虑 利 息）； 2016 年内，拟上市公 司在承担保证责任之后，从被担保方追回价值 200 万 元 的 财 产 ，至 此 该 事 项 最 终 了 结 。此 事 项最 终 给 拟 上 市 公 司 造 成 的 净 损 失 为 800 万元，这 800 万元应当归属于哪一会计期间，还是应当在某些年度确认损失而在另一年度确认收益 ？ 对此类问题，我们应当根据《企业会计准则第 13 号 —— 或有事项》和《企业会计准则第 28 号 —— 会计政策、会计估计变更和差错更正》及其应用指南的规定进行谨慎的处理，我们在申报财务报表中的每一年度 / 期间终了，我们如何收集证据，收集哪方面的证据，来对可 能 发 生 的 损 失 作 出 最 佳 估 计 ？

回答人：chenyiwei
请参考或有事项的相关审计程序，获取法律意见、提交给法院的证据、双方沟通谈判情况等。